【裁判字號】    98,勞訴,74
【裁判日期】    981224
【裁判案由】    給付工資等
【裁判全文】
臺灣桃園地方法院民事判決              98年度勞訴字第74號
原      告  戊○○
訴訟代理人  陳祖德律師
複  代理人  莊守禮律師
被      告  台灣超技電梯工業股份有限公司
法定代理人  丁○○
訴訟代理人  蔡岳龍律師
上列當事人間給付工資等事件，本院於民國98年11月25日言詞辯
論終結，判決如下：
    主      文
原告之訴及假執行聲請均駁回。
訴訟費用由原告負擔。
    事實及理由
壹、程序方面：
    按訴狀送達後，原告不得將原訴變更或追加他訴，但被告同
    意者；擴張或減縮應受判決事項之聲明者，不在此限。被告
    於訴之變更或追加無異議，而為本案之言詞辯論者，視為同
    意變更或追加。民事訴訟法第255 條第1 項但書第1 款、第
    3 款、第2 項定有明文。經查，原告訴之聲明第3 項原係請
    求：被告應自民國98年6 月起至同意原告繼續提供勞務給付
    （即復職）之日止，按月於5 日給付原告新台幣（下同）3
    萬元，並各期各自每月6 日起按週年（利率）百分之5 計算
    之利息。嗣於本院審理中言詞變更上開聲明如下列「原告主
    張」欄中聲明第3 項所示（並請參見本院卷第30頁背面）。
    核屬聲明之減縮，合於上揭規定，應予准許。
貳、實體部分：
一、原告主張：(一)原告受雇於被告雖簽訂臨時雇工契約，但工作
    性質屬繼續性，依勞動基準法（下稱勞基法）第9 條第2 項
    規定，視為不定期契約，每月工資為30,000元。詎被告突然
    於97年10月31日將原告解僱，並於同年11月3 日將之退保，
    經桃園縣勞資爭議調解均無結果。(二)被告係以原告上班時間
    喝酒違反其工作規則第8 條第5 款「破壞紀律」之規定，將
    原告解僱，然原告並無於上班期間喝酒，且雇主所訂工作規
    則性質屬勞僱契約之一部分，其勞動條件最低標準仍應受勞
    基法之限制，亦即仍須符合勞基法第12條規定之要件，否則
    難謂合法。(三)勞基法第12條第1 項第4 款固規定，勞工違反
    勞動契約或工作規則，雇主得不經預告終止契約，然該條款
    亦規定須至「情節重大」程度，勞僱關係已無從維繫，雇主
    始得不經預告終止契約（台灣高等法院民事判決九十一年度
    勞上字第五八號判決參照）。而所謂「情節重大」為不確定
    規範性概念，其判斷標準應為勞工違反勞動契約或工作規則
    事由，是否已經嚴重到不可期待雇主繼續勞動契約給付工資
    至預告期滿的狀況，或非採取終止勞動契約之非常手段，不
    能防免之。故採取懲戒解僱之手段，須勞工違背忠實義務，
    足認勞動關受嚴重干擾難期繼續，而有立即終結之必要，且
    雇主採取其他懲戒方法，如記過、扣薪、調職等均已無法維
    護其經營秩序，始得為之。(四)原告並無違反工作規則或勞動
    契約情節重大情形，被告率予解僱，難謂合法，兩造間勞僱
    關係繼續存在，原告自得請求被告給付遭違法解僱期間及迄
    復職時之工資等語。並聲明：1.確認兩造間僱傭關係存在；
    2.被告應給付原告自97年11月起至98年5 月31日止共7 個月
    工資計21萬元（3 萬元×7 月＝21萬元），並自起訴狀繕本
    送達之翌日起至清償日止，按週年利率百分之5 計算之利息
    。3.被告應給付原告自98年6 月10日（起訴日）起至同年6
    月30日止之工資2 萬元，並自同年7 月起至同意原告復職之
    日止每月給付原告工資3 萬元，並各期各自每月6 日起按週
    年利率百分之5 計算之利息。4.前兩項請求，願供擔保，請
    准宣告假執行。
二、被告則以下列情詞置辯：(一)原告於任職被告期間屢有工作中
    喝酒等重大違規事項如下：1.原告自七、八年前起即持續有
    帶酒來上班，為掩人耳目多將酒藏於機車座位下，並邀集同
    仁及外勞、外包廠商共同飲酒作樂。被告原體諒原告係因與
    妻離婚方而染上酗酒習慣，多次要求其書立悔過書、切結書
    ，並經多次予以懲戒、降薪、降職（課長改調一般勞工），
    屢勸不聽，最後只得將之改聘為臨時工，惟一再懲處後，原
    告依然故我，且因長期酗酒，原告漸有神智恍惚、答非所問
    等狀態，嚴重影響其工作品質，屢有白鐵鑽孔錯誤之事件發
    生，造成被告之損失。2.且原告因喝酒遭吊銷汽車駕照無法
    駕駛貨車，乃叫外勞駕駛，外勞因技術欠佳不慎撞到人，致
    使被告因此賠償遭撞之受害人25萬元。此外，原告多次叫外
    勞騎乘丟棄於路旁之摩托車幫他買東西，而曾遭警察查獲懷
    疑外勞竊車，經調查後始釐清真相。凡此種種，顯示原告於
    被告工廠內惹事生非，造成被告之困擾。3.被告於97年3 月
    28日公告終止與原告之勞資關係，經原告一再哀求，被告念
    在舊情，乃自同年5 月1 日起將原告改為每三個月簽約一次
    之臨時雇工，藉此觀察其是否改善並警惕，然原告習性不改
    ，有時因喝醉而無故曠職，有時於工作時間未請假即外出買
    酒。且原告身上整日發出濃厚酒味，甚至向外勞表示不要工
    作太晚，否則會沒工作可做等語，慫恿外勞與其一同飲酒，
    嚴重影響被告工廠之紀律。更有甚者，原告於工作時間，自
    己不思努力工作，跑到同仁旁邊不斷醉言醉語，干擾其他員
    工工作甚鉅。4.被告由主管及保養人員處得知，原告工作做
    錯而需修正時，皆答非所問，無法與之溝通，其長期喝酒已
    嚴重影響被告之營運及管理。被告乃於97年10月底以勞基法
    第12條第1 項第4 款及臨時雇工契約書第8 條第5 款「破壞
    紀律」為由，將原告予以解雇，於法並無不合。(二)退步言，
    倘認被告解雇原告不符合勞基法之規定，兩造間之臨時工契
    約關係僅剩1 個月之期間，被告僅需負擔1 個月之薪資。並
    答辯聲明：1.原告之訴駁回。2.如受不利益判決願供擔保，
    請准免予宣告假執行。
三、本件不爭執事項
  (一)原告自80年10月2 日任職被告迄97年11月3 日止，有勞工保
    險被保險人投保資料表（下稱投保資料表）影本1 份在卷可
    稽【見本院簡易庭98年桃勞簡字第20號卷（下稱桃勞簡字卷
    ）第11頁、12頁】。
  (二)原告與被告自97年5 月2 日起至同年11月3 日止係以臨時工
    名義簽約雇用，有臨時工雇用契約書影本2 份在卷可考（見
    桃勞簡字卷第8 頁、第9 頁）。
  (三)原告受僱被告期間每月工資3 萬元，有原告薪資單影本1 份
    在卷可參（見桃勞簡字卷第10頁）。
  (四)被告於97年10月31日以原告上班屢次喝酒為由將之解僱，並
    於97年11月3 日將原告辦理退保，此有上開投保資料表可考
    。嗣經桃園縣勞資爭議調解均無結果，有協調紀錄及調解紀
    錄可按（見桃勞簡字卷第13頁至14頁）。
四、本院判斷：
  (一)原告是否有違反勞動契約或工作規則情節重大之事由？
  1.按勞基法第12條第1 項第4 款規定，勞工有違反勞動契約或
    工作規則，情節重大者，雇主得不經預告終止契約。所謂「
    情節重大」，屬不確定之法律概念，不得僅就雇主所訂工作
    規則之名目條列是否列為重大事項作為決定之標準，須勞工
    違反工作規則之具體事項，客觀上已難期待雇主採用解僱以
    外之懲處手段而繼續其僱傭關係，且雇主所為之解僱與勞工
    之違規行為在程度上須屬相當，方屬上開勞基法規定之「情
    節重大」，舉凡勞工違規行為之態樣、初次或累次、故意或
    過失、對雇主及所營事業所生之危險或損失、勞雇間關係之
    緊密程度、勞工到職時間之久暫等，均為判斷勞工之行為是
    否達到應予解僱之程度之衡量標準，最高法院97年度台上字
    第2624號判決意旨闡釋明確。申言之，情節是否「重大」，
    除應評估勞工是否有可歸責事由外，其判斷標準，應以勞工
    違反勞動契約或工作規則之事由，是否已達於須將之解僱為
    最後之手段，否則不能防免之嚴重程度，始克當之；且尚應
    審酌雇主之解僱處分，依社會通念是否符合必要性、相當性
    及比例原則。
  2.原告雖否認有於上班時喝酒而影響工作云云。惟查，被告之
    員工即下列證人於本院審理中分別證述如下：(1)證人乙○○
    證稱：「因為原告經常性的酗酒，並遭被告的老闆娘抓到，
    因此被告與原告終止勞動契約。．．我因為工作關係每隔一
    、兩天就會與原告有業務上接觸，．．約每隔四、五天與原
    告碰面時就有聞到酒的味道。．．原告是被告公司二廠的科
    長負責車廂製造及電梯配合支援修改。原告身上有酒味，有
    時侯有影響其工作能力，就是原告會答非所問，例如我與原
    告商量電梯的車廂做錯要修改的部分，他有時會答非所問。
    ．．．有時會耽擱到公司要將電梯內的車廂修改後交付給客
    戶的進度。．．我認為原告是宿醉後才來上班」等語明確；
    證人即外勞丙○證稱：原告有時是上班時間，有時是下班時
    間邀我一起喝酒。．．原告曾經在上班時間邀我喝酒，約兩
    三天一次邀我一起喝酒一次，但我有時有喝，有時沒有與原
    告一起喝，且我不喝的時候原告就會罵我。（是否有看到原
    告在上班時間喝酒？）有，常常看到原告喝酒。我幾乎每天
    都看到原告在喝酒。」等語；證人甲○○證稱：．．每兩三
    天就親眼看到原告上班喝酒。原告喝的是蔘茸藥酒。證人黃
    金鍚證稱：有時候（每隔三、四天）就看到原告喝酒，原告
    喝的是保力達B 的藥酒等語綦詳；而原告於本院審理中亦自
    承：伊與上述證人相處良好無恩怨等語（以上見本院卷第20
    頁至23頁）；按上開證人與原告既無何恩怨，應無故為不實
    證言之必要，渠等之證言應堪採信。參以，原告於本院審理
    中復自承：「（究竟上班有無喝酒？）我上班的時候都有酒
    氣。因為我晚上不好睡，所以必須喝酒。但是因為我喝的都
    是參茸酒，因此身上都有酒氣」等語；另本院於言詞辯論期
    日當庭詢問坐在原告身旁之訴訟複代理人亦稱：「（有無聞
    到原告身上有酒味？）原告身上確實有一股很濃的酒味」等
    語（以上見本院卷第31頁）；綜合上開證人所證、原告自承
    及原告訴訟複代理人於本院言詞辯論期日坐在原告身旁亦有
    聞到原告身上有酒味等情交互觀之，被告抗辯原告於任職被
    告期間上班常喝酒因而影響其工作之事實，應堪採信。
  3.本院審酌：原告原任職被告製造課課長，然因上班喝酒及不
    守被告公司紀律等情事，先後遭被告公司停職、調職（課長
    改任一般勞工）、停薪、撤職、終止勞動契約（即解僱）、
    記警告等多次懲戒處分，有被告95年5 月29日、同年11月23
    日、96年4 月2 日、同年4 月12日、97年3 月28日、同年8
    月13日等公告在卷可稽（見桃勞簡字卷第34頁至39頁），堪
    信為真正；此外，並有原告親筆簽名之切結書、悔過書等可
    佐（見桃勞簡字卷第40頁、41頁），上開書證之內容與前述
    證人證詞大相符，堪信屬實；又被告因原告不改其喝酒習性
    ，自97年5 月間起與原告改簽臨時工契約【見不爭執事項(二)
    】。益徵原告上班喝酒並非偶一為之，而係多次違紀，且並
    非單純過失而係缺乏自制能力之累次行為，被告雖先後多次
    施以其他懲戒處分，均無法糾正原告此一違紀行為，顯已嚴
    重影響被告之營運及管理。從而，被告以原告有勞基法第12
    條第1 項第4 款「違反勞動契約或工作規則，情節重大」之
    事由於97年10月31日終止兩造勞動契約，核屬有據。
  (二)被告解僱原告是否逾除斥期間？
    按雇主以勞工有違反勞動契約或工作規則，情節重大為由，
    固得不經預告終止契約，然應自知悉其情形之日起30日之除
    斥期間為之，此觀諸勞基法第12條第2 項規定自明。是本件
    尚應審究者，係被告以上開事由解僱原告是否有逾除斥期間
    ？本院於審理中詢問被告之法定代理人據其稱：「（原告最
    後一次喝酒是何時？）被告法定代理人答：97年10月28日。
    我當天就將原告解僱，97年10月31日正式生效，因為原告幾
    乎每天喝酒。」；而證人丙○於同日審理中亦證稱：「（如
    何證明原告於97年10月28日有喝酒？）我當天有看到原告喝
    酒。而且在這之前，原告幾乎天天喝酒。」等語（見本院卷
    第46頁）。準此，原告最後一次上班喝酒係97年10月28日，
    被告隨即於當日通知解僱原告，並於同年10月31日生效，旋
    再於同年11月3 日將原告辦理勞健保退保，有原告投保資料
    表可參，是原告以被告「違反工作規則或勞動契約情節重大
    」將之解僱，並未違反30日之除斥期間，併予敘明。
五、綜上，被告抗辯原告「違反勞動契約或工作規則，情節重大
    」，兩造勞動契約已合法終止而無僱傭關係存在，應堪採信
    。職是，原告請求確認兩造僱傭關係存在；及被告應給付原
    告自97年11月起至起訴時止之工資及自97年6 月10日起至復
    職之日止每月之工資及其法定遲延利息等，均屬無據，不應
    准許。原告之訴既經駁回，其假執行之聲請，亦失所附麗，
    應併予駁回。
六、本件事證已臻明確，兩造其餘攻擊防禦方法或舉證，經核於
    本件判決結果不生影響，爰不一一論述。
七、據上論結：原告之訴為無理由，依民事訴訟法第78條，判決
    如主文。
中    華    民    國    98    年    12    月    24    日
                        勞工法庭  法  官  張金柱
如不服本判決，應於送達後20日內，向本院提出上訴狀並表明上
訴理由，如於本判決宣示後送達前提起上訴者，應於判決送達後
10日內補提上訴理由書（須附繕本）。
以上正本證明與原本無異。
中    華    民    國    98    年    12    月    24    日
                                  書記官  陳美宜

司法院資訊處製作；財團法人民間司法改革基金會備份。
